【裁判字號】    89,上訴,964
【裁判日期】    890830
【裁判案由】    偽造文書
【裁判全文】
臺灣高等法院臺南分院刑事判決           八十九年度上訴字第九六四號 Ｇ
      上  訴  人
      即  被  告  乙  ○  ○
右上訴人因偽造文書案件，不服臺灣臺南地方法院八十九年度訴字第五二八號中華民
國八十九年六月一日第一審判決（起訴案號：臺灣臺南地方法院檢察署八十九年度偵
字第四二二二號），提起上訴，本院判決如左：
      主      文
上訴駁回。
      事      實
一、乙○○於民國（下同）八十二年間因肅清煙毒條例案件經臺灣臺南地方法院判處
    有期徒刑三年四月，又因違反麻醉藥品管理條例案件經同院判處有期徒刑六月，
    合併執行，指揮書執畢日期為八十六年十二月十四日，縮刑期滿日期為八十六年
    十二月十二日，仍不知悔改，復因施用毒品違反毒品危害防制條例案件，於八十
    八年三月六日，經臺灣臺南地方法院以八十八年毒聲字第七三四號裁定，送戒治
    處所施以強制戒治，並於同年七月二十一日，經該院以八十八年度毒聲字第二一
    二五號裁定，停止強制戒治付保護管束，並由台灣台南地方法院檢察署依法保護
    管束中。乙○○為避免保護管束期間再度為地檢署採尿人員採獲有毒品陽性反應
    之尿液，竟於八十九年二月十九日，偽造該地檢署採尿員趙啟鏞職務上使用之公
    印章，蓋用在地檢署所發「臺灣臺南地方法院檢察署受保護管束人尿液採驗登記
    卡」上，企圖掩飾其未於該日按規定至該署接受採尿之違規行為，足以生損害於
    趙啟鏞及台灣台南地方法院檢察署對於保護管束人保護管束之正確性。嗣因地檢
    署觀護人發現乙○○之尿液採驗登記卡與該署採尿紀錄不符後，始得知上情。
二、案經台灣台南地方法院檢察署檢察官自動檢舉偵查起訴。
      理      由
一、右開如何偽造公印章、公文書等犯罪事實，業據上訴人即被告乙○○於偵查及原
    審審理中坦承不諱，且有台灣台南地方法院檢察署觀護人甲○○所制簽文及偽造
    印章所蓋用之印文各一份在卷可稽。並經本院核對臺灣臺南地方法院檢察署受保
    護管束人尿液採驗登記名單上，八十九年二月十九日當天並無被告之名字，且經
    比對被告偽刻之「趙啟鏞」公印章與真正之公印章，以目視即可明顯辨認兩者字
    體大小或間隔均不相同。是被告上開自白核與事實相符，自堪採信。事證明確，
    被告犯行堪予認定，應依法論科。至被告於本院審理時，改稱：伊未偽造公印章
    ，該公印章係在垃圾場桶撿到，才拿起來蓋的乙節，與被告先前於偵查及原審中
    之自白不符，顯係推卸之詞，不足採信，附此敘明。
二、核被告所為，係犯刑法第二百十一條之偽造公文書罪。而被告所偽造之採尿員趙
    啟鏞印章乃其職務上所使用之印章，應為公印，公訴意旨認此部分乃觸犯刑法第
    二百十七條之偽造私印章罪，尚有未洽。又被告偽造公印後蓋用於公文書上，其
    偽造公印部分應為偽造公文書所吸收不另論罪，公訴意旨認係牽連犯關係，應從
    一重處斷，亦有未洽。再地檢署所製作之「臺灣臺南地方法院檢察署受保護管束
    人尿液採驗登記卡」其本身即為公文書，並非因其上蓋有「採尿員趙啟鏞」印文
    後，依習慣或特約而表示其為公文書用意之證明，故與所謂準公文書之意義殊有
    不符，公訴意旨此部分所認仍有未妥；至於採尿員在其上蓋章即表示受保護管束
    人已完成採尿行為，乃屬略式文書之表現方式，殊非準文書之認定標準，併予敘
    明。此外，被告於八十二年間因肅清煙毒條例案件經臺灣臺南地方法院判處有期
    徒刑三年四月，又因違反麻醉藥品管理條例案件經同院判處有期徒刑六月，合併
    執行，指揮書執畢日期為八十六年十二月十四日，縮刑期滿日期為八十六年十二
    月十二日，有台灣高等法院被告全國前案紀錄表、台灣台南地方法院檢察署刑案
    資料查註紀錄表各乙紙存卷可參，其於五年內再犯本件有期徒刑以上之罪，為累
    犯，應加重其刑。
三、原審適用刑法第二百十一條、第四十七條、第二百十九條，並審酌被告犯罪之動
    機、目的、手段、所生危害及犯罪後坦承犯行等一切情狀，予以量處有期徒刑壹
    年拾月。另「臺灣臺南地方法院檢察署受保護管束人尿液採驗登記卡」上偽造之
    「採尿員趙啟鏞」印文一枚沒收；而偽造之「採尿員趙啟鏞」印章一枚，據被告
    於原審中所陳已為其丟棄下落不明，顯已滅失，故不再諭知沒收。認事用法，核
    無違誤，量刑亦稱適當，被告上訴意旨指摘原判決量刑過重，非有理由，應予駁
    回。
據上論結，應依刑事訴訟法第三百六十八條，判決如主文。
本案經檢察官吳忠賢到庭執行職務。
中    華    民    國      八十九      年      八      月      三十      日
                                  臺灣高等法院臺南分院刑事第四庭
                                      審判長法官  陳    義    仲
                                            法官  蔡    崇    義
                                            法官  徐    財    福
右正本證明與原本無異。
如不服本判決，應於判決送達後十日內向本院提出上訴狀，其未敘述理由者並應於提
出上訴狀後十日內向本院補提理由書（應附繕本)。
                                      法院書記官  王    全    龍
中    華    民    國      八十九      年      八      月      三十一    日
附錄本案論罪法條全文：
刑法第二百十八條第一項：偽造公印或公印文者，處五年以下有期徒刑。
刑法第二百十一條：偽造、變造公文書，足以生損害於公眾或他人者，處一年以上七
                  年以下有期徒刑。


司法院資訊處製作；財團法人民間司法改革基金會備份。
